臺灣高等法院刑事判決　　　　　　　　　　　　　九十一年度上訴字第二八八五號
　　上　訴　人　臺灣士林地方法院檢察署檢察官
　　被　　　告　丙○○
　　指定辯護人　本院公設辯護人周君穎
右上訴人因被告強盜等案件，不服臺灣士林地方法院九十年度訴字第三八一號，中華
民國九十一年七月九日第一審判決（起訴暨追加起訴案號：臺灣士林地方法院檢察署
九十年度偵字第四二一四號、偵字第九五二四號），提起上訴，本院判決如左：
    主  文
上訴駁回。
    理  由
一、本件檢察官先係起訴甲○○犯強盜等罪（甲○○經原審法院判處有期徒刑九年，
    甲○○上訴後，於本院審理時撤回上訴而確定），再於第一審審理中追加起訴丙○○ (原審卷五二頁) ，合先敘明。
二、檢察官追加起訴意旨略以：丙○○於民國（下同）九十年四月二十三日下午六時
    三十分許，與甲○○基於共同不法所有意圖之犯意聯絡，以甲○○所租之臺北縣
    汐止市○○○路六十三巷十號二樓之四房屋熱水器需修繕為由，要求屋主乙○○
    前往該址，待乙○○抵達後，即由口戴口罩之丙○○，以甲○○所提供之西瓜刀
    ，架在乙○○之脖子上，並以繩子將乙○○與王信雄綑綁，致使乙○○不能抗拒
    ，而自乙○○身上取得金戒指、項鍊、現金九千元、鑰匙一串等物離去。甲○○
    遭逮捕後，先供稱與丙○○一同強盜，丙○○於偵查中遭羈押，惟丙○○與甲○○一同提訊時，要求甲○○改稱係與綽號「阿弟」之人一同犯案，致檢察官以丙○○罪嫌不足為不起訴處分，嗣甲○○於九十年九月十一日法院審判時，供稱丙○○確有參與犯案，始悉上情，因認丙○○涉犯刑法第三百二十八條第一項之強
    盜罪嫌云云。
三、按案件不起訴處分確定者，非有發見新事實或新證據，或有刑事訴訟法第四百二
    十條第一項第一款、第二款、第四款或第五款所定得為再審原因之情形者，不得
    對同一案件再行起訴，刑事訴訟法第二百六十條定有明文；又曾為不起訴處分或
    撤回起訴，而違背第二百六十條之規定再行起訴者，應諭知不受理之判決，同法
    第三百零三條第四款復有明定。次按刑事訴訟法第二百六十條所謂新事實、新證
    據，固係指不起訴處分前未經發現之證據，且足認被告有犯罪嫌疑為已足，並不
    以確能證明犯罪為必要（最高法院五十九年度臺上字第一０三０號判例參照），
    然倘不起訴處分前，已經提出之證據，經檢察官調查斟酌者，即非前述條款所謂
    之新事實、新證據，不得據以再行起訴（最高法院六十九年度臺上字第一一三九
    號判例參照）。
四、被告丙○○因同一強盜案件（九十年偵字第四二一四號），前經臺灣士林地方法
    院檢察署檢察官斟酌：同案被告甲○○先後之供述、被害人乙○○並未目睹戴口
    罩之歹徒面容、共同被告王信雄有中度智障、被告友人李文龍之證詞、被告丙○○所使用之行動電話之通聯紀錄、證人楊鴻猶未能明確指認被告丙○○等情，認
    被告丙○○犯罪嫌疑不足，於九十年八月二十日以九十年度偵字第四二一四號為
    不起訴處分確定在案（見偵字第九五二四號卷第二十四頁至第二十五頁）。而原
    為不起訴處分之檢察官，以（一）同案被告甲○○之自白；（二）被害人乙○○
    之指述；（三）證人王信雄證述被告丙○○手上有剌青等為據，於該案不起訴處
    分確定後，以發見新證據為由，對被告丙○○再行追加起訴。惟查：
（一）被告甲○○於九十年偵字第四二一四號案，先於警訊時及偵查中供稱：案發當
      日與其共同強盜者係被告丙○○（見偵字第四二一四號卷第十九頁至第二十二
      頁、第二十四頁背面、第七十一頁至第七十二頁、第九十一頁至第九十二頁、
      第一一０頁），而自九十年七月二日偵查庭訊時起即改稱係與真實姓名、年籍
      不詳，綽號「阿弟」之成年男子共同犯案（見同上卷第一五二頁、第一五六頁
      、第一七０頁、第一七七頁背面），該案對丙○○不起訴處分，僅起訴甲○○
      ，甲○○在九十年九月十一日第一審訊問時，又改稱被告丙○○曾參與犯案（
      見原審卷第二十八頁至第三十一頁），惟其於第一審供述被告丙○○涉案之情
      節，與其在九十年偵字第四二一四號案警訊及偵查中所述相符，是同案被告甲○○於原審訊問時，再度指述被告丙○○亦係共犯之證言，在九十年偵字第四
      二一四號案不起訴處分前即已存在，而為原檢察官比較甲○○前後證詞後所不
      採（見偵字第九五二四號卷第二十五頁）。
（二）被害人乙○○於追加起訴案件中並未曾再到案說明，此有前開追加起訴案之九
      十年偵字第九五二四號卷一宗附卷可佐，故本件據以起訴之被害人陳述，亦係
      憑前不起訴處分案件中所述之證詞，自非新事實、新證據，況前開不起訴處分
      書送達於被害人乙○○後，被害人乙○○並未聲請再議而確定，自非認可再行
      起訴之新證據。
（三）證人王信雄雖證稱：被告丙○○手上之剌青，與當日在被告甲○○租屋處之人
      手上剌青相同，惟上開證詞，於檢察官為不起訴前即已存在（見偵字第四二一
      四號卷第一一九頁及第一四八頁背面），且原不起訴處分書並載明：「因被告
      王信雄有中度智障，智力非與一般正常之人相同，其指述是否為真？已非無疑
      。」等語（見偵字第九五二四號卷第二十五頁），足認證人王信雄之證詞，亦
      經原檢察官所斟酌而不採。
    綜上所述，檢察官追加起訴之證據與不起訴處分書所載而不採之證據，兩者所憑
    之證據資料，完全相同，要不因前後判斷之不同，即視後之判斷為新事實、新證
    據之發見。是本件顯與刑事訴訟法第二百六十條所規定之要件不合，原審因而為
    被告丙○○不受理之判決，經核並無違誤。
五、檢察官上訴意旨略以：(一)被告甲○○於本署九十年度偵字第四二一四號案件（下
    稱前案）偵查中，就被告丙○○是否為與伊共同強盜之人，有前後供述不一之情
    ，致檢察官比較被告甲○○之前後供述，採信對被告丙○○有利之嗣後證述，並
    於前案中就被告丙○○部分為不起訴之處分，此係因被告甲○○之前後不一之指
    述，究係何者為可採？於前案中至為重要，蓋因：(1)被害人乙○○未見被告丙○○之面貌（已用口罩遮掩）；(2)在場之證人王信雄有中度智障（證明力較弱）；
    (3)證人即大樓管理員楊鴻猷未目擊被告丙○○進入大樓之情形（無指證之可能）
    。是得以證明被告丙○○有無共同強盜之證據，闕為共犯（即被告甲○○）之指
    述，此觀原審亦據被告甲○○之指述而認定被告丙○○為共同強盜之人（見原審
    判決第五頁三、第九頁四）即明，更足證被告甲○○之指述其證明力強度甚大。
    準此，果被告甲○○於前案偵查終結前已翻異原先不利於被告丙○○之供述，堅
    詞改稱「被告丙○○並非共犯強盜之人，共犯應為『阿弟』」云云，則檢察官依
    據被告甲○○對被告丙○○有利之指述而為不起訴之處分，係本於偵查中所存在
    證據之證明力所為之取捨，而非謂被告甲○○之供述經檢察機關採信其一（對被
    告丙○○有利部分），另一（對被告丙○○不利部分）部分即不得再行主張。(二)
    被告甲○○於前案偵查終結，並經本署提起公訴後，在原審訊問時又改稱：丙○○即為一同共犯強盜之人等語，並當庭敘明於偵查中何以供詞反覆之因（因與丙○○同遭提訊，故應丙○○要求而改稱共犯為「阿弟」），此均詳載於臺灣士林
    地方法院九十年九月十一日訊問筆錄，該訊問筆錄影本並附於本署九十年度偵字
    第九五二四號被告丙○○強盜案件（下稱後案）卷宗內，雖被告甲○○之「人」
    之同一性並未改變，然被告甲○○係於前案偵查終結後，另於審判中再度指述被
    告丙○○為共犯，原審法院亦據此認定，則被告甲○○於審判中所為不利於被告
    丙○○之供述，應屬「新證據」無疑，原審以被告甲○○於前案偵查終結後所為
    之供述非屬「新事實」、「新證據」，遽行判決公訴不受理，於法應有違誤。(三)
    本案被告甲○○既於前案偵查終結後、法院審判時，再對被告丙○○為不利之供
    述，並敘明供詞反覆之因，應屬刑事訴訟法第二百六十條第一款之「發現新事實
    、新證據」，檢察官自得再行起訴，指摘原審判決丙○○部分公訴不受理係屬不
    當云云。
六、惟同案被告甲○○於九十年九月十一日原審訊問時，雖復供稱被告丙○○曾參與
    犯案（見原審卷第二十八頁至第三十一頁），然其供述被告丙○○涉案之情節，
    與九十年偵字第四二一四號案，在警訊及偵查中所述相符，並非另為內容相異之
    證言，是同案被告甲○○無非係再一度重述，其於不起訴處分前，業經原檢察官
    所斟酌而不採之證詞，自非屬「新事實」、「新證據」。本案檢察官前曾斟酌同
    案被告甲○○前後歧異之證詞等證據資料，認被告丙○○犯罪嫌疑不足，為不起
    訴處分而確定後，復據同案被告甲○○於原審訊問時所為相同之指述，以發見新
    事實、新證據為由，對被告丙○○追加起訴，當與刑事訴訟法第二百六十條所定
    之要件不合。上訴意旨指摘原判決不當云云，為無理由，應予駁回。
據上論斷，應依刑事訴訟法第三百六十八條，判決如主文。
本案經檢察官林炳雄到庭執行職務。
中    華    民    國      九十一  年       十一     月       十四       日
                             臺灣高等法院刑事第二十二庭
                                 審判長法  官  許  正  順
                                       法  官  吳      燦
                                       法  官  林  明  俊
右正本證明與原本無異。
如不服本判決應於收受送達後十日內向本院提出上訴書狀，其未敘述上訴之理由者並
得於提起上訴後十日內向本院補提理由書（均須按他造當事人之人數附繕本）。
                                       書記官  蕭  進  忠
中    華    民    國      九十一  年       十一     月        十五      日
